臺灣士林地方法院行政訴訟判決　
111年度交字第313號
原      告  黃照琦  

被      告  臺北市交通事件裁決所

代  表  人  蘇福智  
上列當事人間交通裁決事件，原告不服被告民國111年8月31日北
市裁催字第22-A01G8M251號、22-A00G8L209號裁決，提起行政訴
訟，本院判決如下：
    主  文
原告之訴駁回。
訴訟費用新臺幣參佰元由原告負擔。
    事實及理由
一、程序事項：
　　本件係因原告不服被告民國111年8月31日北市裁催字第22-A
    01G8M251號（下稱甲處分）、北市裁催字第22-A00G8L209號
    違反道路交通管理事件裁決書（下稱乙處分，與甲處分合稱
    原處分），分別裁處「罰鍰新臺幣3萬元，吊扣駕駛執照24
    個月，並應參加道路交通安全講習」、「吊扣汽車牌照24個
    月」，經核屬行政訴訟法第237條之1第1項第1款規定之交通
    裁決事件，爰依同法第237條之7規定，不經言詞辯論，逕為
    判決。
二、爭訟概要：原告駕駛其所有BBD-1711號自用小客車（下稱系
    爭車輛）於111年8月1日0時10分許，在臺北市中山區敬業一
    路與植福路口處，因「汽機車駕駛人酒精濃度超過規定標準
    （0.15-0.25（未含））」、「汽機車駕駛人有第35條第1項
    第1款之情形」之違規事實，經臺北市政府警察局中山分局
    （下稱舉發機關）所屬大直派出所員警製單舉發，有掌電字
    第A01G8M251號、A00G8L209號舉發違反道路交通管理事件通
    知單（下合稱系爭舉發通知單，見本院卷第36、40頁）可稽
    ，嗣經被告以原告有前揭違規事實，而依道路交通管理處罰
    條例第35條第1項第1款、第35條第9項規定，以原處分對原
    告為裁罰，原告於111年9月30日提起本件行政訴訟。
三、原告主張：
　　伊開車24年來，盡力奉公守法，從無酒駕前例，而此次初犯
    ，卻以最重之罰責「2年吊扣牌照、駕照」為裁決，請念在
    違規時全力配合，無反抗亦無載未滿12歲兒童，也無肇事致
    人受傷，請從輕裁決。該裁決使原告之車輛2年無法行駛，
    家人需要車卻無法行駛，2年後車輛形同廢鐵，處分應針對
    人，而非車，此裁決無理，伊亦將罰款繳納，伊已理解犯錯
    ，不該酒駕等語。並聲明：原處分撤銷。
四、被告答辯：
　㈠卷查本案舉發機關函復表示，因舉發員警於111年7月31日23
    時37分許於臺北市中山區敬業一路與植福路口前執行任務，
    見原告駕駛所有之系爭車輛，綠燈遲未行駛違反道路交通管
    理處罰條例第60條第2項第3款不遵守道路交通標誌、標線、
    號誌之指示，遂依警察職權行使法第8條客觀合理判斷易生
    危害之交通工具，予以攔停告知原告違規事實，並於談話過
    程中原告呼氣有酒味，經告知酒測程序，並請其簽名確認「
    臺北市政府警察局吐氣酒精濃度檢測程序暨拒測法律效果確
    認單」，復經實施酒精測試，因「吐氣酒精濃度達0.15以上
    未滿0.25mg/L(濃度0.18 mg/L)」，違規屬實，被舉發機關
    員警依道路交通管理處罰條例第35條第1項第1款及同條第9
    項規定，當場製單舉發第A01G8M251、A00G8L209號交通違規
    （即系爭舉發通知單）。
　㈡次查本案吐氣酒精濃度檢測程序暨拒測法律效果確認單，於1
    11年7月31日23時50分，原告勾選確已飲酒結束已滿15分鐘
    ，復經員警宣讀酒測法律效果確認單（111年7月31日23時52
    分宣讀完畢），並告知酒測器測試方法，始進行酒精濃度呼
    氣檢測，經實施酒測後酒測值達0.18MG/L，已超過標準值，
    復經舉發機關111年10月18日北市警中分交字第1113073299
    號函，系爭車輛因駕駛人綠燈遲未行駛且違反道路交通管理
    處罰條例第60條第2項第3款不遵守道路交通標誌、標線、號
    誌之指示，員警攔查後，見其散發酒氣，即施以酒精濃度測
    試，酒測值達0.18 mg/L，不符違反道路交通管理事件統一
    裁罰基準及處理細則第12條第1項第12款之規定，得勸導、
    免於舉發情形，當日執行檢測酒測器正常運作並完成採樣檢
    測無誤，全程符合內政部警政署頒訂「取締酒後駕車作業程
    序」檢測流程規定。
　㈢經檢視採證光碟酒駕案2，影片時間23：37：50員警攔查原告
    ，影片時間23：39：15員警請原告對酒精感知器吹氣，感知
    器燈亮，採證光碟酒駕案4，影片時間23：38：48，員警準
    備施以酒測，採證光碟酒駕案5影片時間23：50：30原告簽
    署酒測效果確認單，原告親自吹氣經測試後吐氣酒精濃度測
    試值為每公升0.18毫克。此有舉發機關臺北市政府警察局舉
    發違反道路交通管理事件通知單、酒測值單及採證光碟在卷
    可證，揆諸上開規定，原告違反道路交通管理處罰條例第35
    條第1項第1款及同條第9項規定之違規事證，堪以認定。
　㈣另原告主張「酒駕初犯請從輕」一節，經查舉發機關案卷資
    料，原告因吐氣酒精濃度超過規定標準值，原告於酒測暨拒
    測法律效果確認單簽名，勾選飲酒或服用其他含酒精類成分
    物品結束已滿15分鐘，原告於111年8月31日申請開立裁決書
    ，本案應處罰鍰3 萬元（原告已繳納）、吊扣駕駛執照及系
    爭車輛牌照24個月（原告尚未執行吊扣駕照及吊扣牌照），
    並應參加道路交通安全講習，爰此，本案既有充分證據可稽
　　，經被告依法裁處原告繳納罰鍰、吊扣駕駛執照及系爭車輛
    牌照，並應參加道路安全講習，並無不法或裁量過當之情形
    等語。並聲明：原告之訴駁回。
五、本院之判斷：
　㈠按「汽車駕駛人，有下列情形之一者，應接受道路交通安全
    講習：一、違規肇事受吊扣駕駛執照處分。」、「汽機車駕
    駛人，駕駛汽機車經測試檢定有下列情形之一，機車駕駛人
    處新臺幣一萬五千元以上九萬元以下罰鍰，汽車駕駛人處新
    臺幣三萬元以上十二萬元以下罰鍰，並均當場移置保管該汽
    機車及吊扣其駕駛執照一年至二年；附載未滿十二歲兒童或
    因而肇事致人受傷者，並吊扣其駕駛執照二年至四年；致人
    重傷或死亡者，吊銷其駕駛執照，並不得再考領：一、酒精
    濃度超過規定標準。」、「汽機車駕駛人有第一項、第三項
    至第五項之情形之一，吊扣該汽機車牌照二年；因而肇事致
    人重傷或死亡，得依行政罰法第七條、第二十一條、第二十
    二條、第二十三條規定沒入該車輛。」，行為時道路交通管
    理處罰條例第24條第1項第1款、第35條第1項第1款、第35條
    第9項，分別定有明文。次按「汽車駕駛人有下列情形之一
    者，不得駕車：二、飲用酒類或其他類似物後其吐氣所含酒
    精濃度達每公升0.15毫克或血液中酒精濃度達百分之0.03以
    上」，道路交通安全規則第114條第2款規定亦有明定。
　㈡經查，原告為系爭車輛之車主，於111年7月31日23時37分許
    於行經臺北市中山區敬業一路與植福路口前，因管制燈號綠
    燈亮起遲未行駛，而遭舉發機關員警攔查，員警發現原告散
    發酒氣，員警即於告知酒測程序及拒測法律效果後，於同年
    8月1日0時4分測得酒測值0.18mg/L，而依道路交通管理處罰
    條例第35條第1項第1款、第9項規定製開系爭舉發通知單等
    情，有車籍資料查詢結果、系爭舉發通知單、舉發機關111
    年10月18日北市警中分交字第1113073299號函、酒測器檢定
    合格證書、酒測暨拒測法律效果確認單可稽（見本院卷第18
    、36、40、56至60頁），亦為原告所不爭執。爰足認原告於
    前揭時、地，駕駛系爭車輛確有「汽機車駕駛人酒精濃度超
    過規定標準（0.15-0.25（未含））」、「汽機車駕駛人有
    第35條第1項第1款之情形」之違規事實，應堪認定。
　㈢原告主張其為初犯，原處分「吊扣駕駛執照2年」、「吊扣汽
    車牌照2年」之裁罰過重云云。經查：
　　⒈吊扣駕駛執照部分：查本件違規行為時之違反道路交通管
      理事件統一裁罰基準表記載，小型車駕駛人其吐氣所含酒
      精濃度達每公升0.15毫克以上未滿0.25毫克，期限內繳納
      罰鍰或到案聽候裁決者，統一裁罰基準30,000元，並當場
      移置保管汽車及吊扣其汽車駕駛執照2 年。又參考大法官
      釋字第511 號解釋對於「違反道路交通管理事件統一裁罰
      標準及處理細則，關於依限到案者處最低額罰鍰，逾期到
      案或未自動受罰者一律依標準表之定額裁罰之各規定，是
      否違憲？」，解釋意旨認為:「行為人逾指定應到案日期
      後到案，……違反道路交通管理事件行為人未依規定自動繳
      納罰鍰，或未依規定到案聽候裁決者，處罰機關即一律依
      標準表規定之金額處以罰鍰，此屬法律授權主管機關就裁
      罰事宜所訂定之裁量基準，其罰鍰之額度並未逾越法律明
      定得裁罰之上限，且寓有避免各行政機關於相同事件恣意
      為不同裁罰之功能，亦非法所不許。」而「違反道路交通
      管理事件統一裁罰基準表」係依交通管理處罰條例第92條
      第4項規定所授權訂定，既係基於母法之授權而為訂定，
      且就違反道路交通管理事件統一裁罰基準及處理細則附件
      所示統一裁罰基準表中有關道路交通管理處罰條例第35條
      第1項第1款之裁罰基準內容，並未牴觸母法，是被告依此
      基準所為裁罰，即無裁量怠惰或濫用之違法，從而，原告
      既有上開違規行為，被告即應依前揭規定對原告為裁，原
      告尚難上開主張作為免責或改罰之事由。
　　⒉吊扣車輛牌照部分：依道路交通管理處罰條例第35條第9項
      規定，可知駕駛人有同法第35條第1項情形者，即當然發
      生「吊扣汽機車牌照2年」之法律效果，且該法律效果乃
      立法形成之範疇，基於權力分立原則，被告既無變更權限
      ，復無任何裁量餘地，否則，即違反依法行政原則。是被
      告就符合法定構成要件之違規行為，依其法定效果而為之
      羈束處分，自無違反比例原則之可言，本院亦無任何裁量
      之餘地，亦即此為立法者所明定，本院並無縮短期限或免
      除此部分裁罰之權限，是原告所請免罰於法無據，礙難准
      許。
六、綜上所述，原告於前揭時、地，確有「汽機車駕駛人酒精濃
    度超過規定標準（0.15-0.25 （未含））」、「汽機車駕駛
    人有第35條第1項第1款之情形」之違規事實，被告以原處分
    裁罰，核無違誤，原告訴請撤銷原處分，為無理由，應予駁
    回。
七、本件第一審裁判費為300 元，應由原告負擔，爰確定第一審
    訴訟費用額如主文第2項所示。   
中　　華　　民　　國　　111 　年　　11　　月　　16　　日
　　　　　　　　　行政訴訟庭　法　官　徐文瑞
上為正本係照原本作成。
如不服本判決，應於判決送達後20日內，向本院提出上訴狀並表
明上訴理由（原判決所違背之法令及其具體內容或依訴訟資料可
認為原判決有違背法令之具體事實），其未載明上訴理由者，應
於提出上訴後 20 日內向本院補提理由書（上訴狀及上訴理由書
均須按他造人數附繕本，如未按期補提上訴理由書，則逕予駁回
上訴），並應繳納上訴裁判費新臺幣 750 元。
中　　華　　民　　國　　111 　年　　11　　月　　16　　日
　　　　　　　　　　　　　　　書記官　朱亮彰